【裁判字號】    92,上訴,3649
【裁判日期】    921203
【裁判案由】    違反槍砲彈藥刀械管制條例等
【裁判全文】
臺灣高等法院刑事判決                          九十二年度上訴字第三六四九號
    上  訴  人
    即  被  告  乙○○
    指定辯護人  本院公設辯護人甲○○
右上訴人，因違反槍砲彈藥刀械管制條例案件，不服臺灣臺北地方法院，九十一年度
訴字第一０七號，中華民國九十二年五月二十九日第一審判決（起訴案號：臺灣臺北
地方法院檢察署九十年偵字第一六八一七號）提起上訴，本院判決如左：
    主  文
上訴駁回。
    事  實
一、乙○○明知未經許可，不得持有手槍之主要組成零件或製造子彈。竟於民國九十
    年七月初某日，在其所駕駛之三Ａ—一五七號營業小客車內，拾獲脫離不詳姓名
    乘客持有之已打通土造金屬槍管乙支後，即意圖為自己不法之所有，將之侵占入
    己，並未經許可而持有。復意圖製造符合拾獲之土造金屬槍管之子彈，再於同年
    月中旬某日，在台北縣三重市○○路一帶商店，以新台幣八千九百元之代價，購
    買無殺傷力之仿貝瑞塔半自動九二式玩具手槍一枝（含彈匣，槍枝管制編號：0
    000000000）及玩具子彈十五顆後，旋在其台北市○○區○○街七之二
    號二樓住處，將玩具子彈填充底火及加裝直徑約五點五ＭＭ之螺絲釘為彈頭，未
    經許可，製造為具有殺傷力之土造子彈三顆。嗣於同年八月十日晚間九時三十分
    許，為警循線在同市○區○○路、新光路口查獲，當場在其所駕駛計程車前座扣
    得上開九二式玩具手槍一支（含彈匣乙個）、土造金屬槍管一枝，改造完成之子
    彈三顆、半成品七顆及底火四十枚。
二、案經台北市政府警察局中正第一分局移送臺灣臺北地方法院檢察署檢察官偵查起
    訴。
    理  由
一、訊據上訴人即被告乙○○對於其在右揭時、地拾獲乘客之土造金屬槍管，而予侵
    占、持有，並因此購進玩具手槍及子彈，而後改造該玩具子彈等情，均坦承不諱
    ，其侵占、持有槍管部分，復有該土造金屬槍管扣案可徵，該槍管且經原審法院
    及本院先後當庭命被告拆、裝於玩具手槍之內，恰可替代原有阻鐵之玩具槍管，
    有各勘驗筆錄在案（原審卷一九八頁、本院卷九十二年十一月十九日筆錄）可憑
    ，且有該槍管照片四張附卷供參（原審卷二○一頁）；至於改造子彈部分，則有
    該子彈成品、半成品、底火等扣案及照片附卷（偵卷八、二四頁）可證。
二、被告雖辯稱：子彈只有底火，沒有火藥，不能擊發，應不構成犯罪云云。惟查：
  (一)被告在警訊中已坦供：「改造子彈則是我向該商店購買後，加工裝填火藥底火及
    螺絲（釘）後改造而成。」（偵卷五頁反面、六頁正面）在本院仍為相同陳述（
    本院卷九十二年十一月十九日筆錄），足見已有改造玩具槍之子彈行為。
  (二)上開扣案改造完成之子彈三顆，經內政部警政署刑事警察局以性能檢驗法、試射
    法鑑定結果，認「均係由玩具子彈改造而成（以直徑約五點五ＭＭ之螺絲釘為彈
    頭），採樣一顆試射，可擊發，認具殺傷力。」有該局九十年八月十六日刑鑑字
    第一七五八００號鑑驗通知書在卷（偵卷廿三頁）可憑。復經原審向該局函詢有
    關子彈殺傷力之標準及底火之關係，經該局函稱：「完整子彈結構包括彈殼（藥
    筒）、彈頭（含霰彈鉛粒或鋼珠）、底火及發射藥（火藥）四大部分，其功能與
    作用分別為：彈殼（藥筒）為安裝彈藥底火及盛裝發射藥之容器；底火為一對撞
    擊敏感之高爆藥，受撞針撞擊後引爆，進而引燃發射藥；發射藥經底火引燃後，
    利用爆炸燃燒所產生之高壓氣體來推動、加速彈頭（或其他拋射物）；彈頭即為
    以槍枝發射或預定發射之拋射體。據此，子彈如無火藥（發射藥），則該子彈欠
    缺加速彈頭之能力，故擊發出之彈頭拋射動能無法達到具殺傷力程度；而實務上
    於改造子彈中，常見以玩具槍用底火片來代替火藥。」並具體指出本件送鑑之「
    該顆子彈係以試射台實際試射方式鑑驗，並經鑑定人之專業知識及實務經驗綜合
    研判，認定該子彈具殺傷力。」有該局九十一年十二月二日刑鑑字第０九一二
    六三四四六號函附卷（原審卷一四七頁）可稽。
  (三)綜合上述，可見被告係以玩具子彈底火代替火藥，並加裝螺絲釘，而製造具殺傷
    力之子彈，不容狡展，被告犯行可以認定。
三、按手槍之槍管，業經內政部於八十六年十一月二十四日以（八六）台內警字第八
    六七○六三號公告為手槍之主要組成零件。核被告所為，係犯刑法第三百三十七
    條之侵占脫離物罪，及違反槍砲彈藥刀械管制條例第十三條第四項持有手槍主要
    組成零件罪（此部分業經公訴人在原審當庭追加起訴法條）及第十二條第一項之
    製造子彈罪。被告以一持有槍管行為，觸犯侵占脫離物罪及持有手槍主要零件罪
    ，為想像競合犯，應從一重之持有手槍主要零件罪論處。又所犯持有手槍主要零
    件罪與製造子彈罪，具有方法目的之牽連關係，應從一重之製造子彈罪論處。至
    於其持有彈藥之低度行為，應為製造之高度行為所吸收，不另論罪。扣案土造金
    屬槍管一支（現已裝於扣案之玩具槍內），及已改造完成之子彈壹顆，係屬違禁
    物，應依刑法第三十八條第一項第一款宣告沒收。另扣案之已改造完成子彈二顆
    ，因送鑑定後經試射（壹顆以試射台試射，壹顆以本件扣案之槍枝試射），已不
    具殺傷力，非屬違禁物，自無庸宣告沒收。再者，半成品七顆經鑑定認均係玩具
    槍用金屬空彈殼（見前揭刑事警察局九十年八月十六日刑鑑字第一七五八００號
    鑑驗通知書）及底火四十枚，係被告所有供犯罪所用之物，業據其供述在卷，則
    依刑法第三十八條第一項第二款宣告沒收。而扣案之九二式玩具手槍一支（含彈
    匣），經當庭勘驗結果，槍管內阻鐵並未貫通，不具殺傷力，不予沒收。
四、原審適用槍砲彈藥刀械管制條例第十二條第一項、第十三條第四項，刑法第十一
    條前段、第三百三十七條、第五十五條、第三十八條第一項第一款、第二款，罰
    金罰鍰提高標準條例第二條，現行法規所定貨幣單位折算新台幣條例第二條之規
    定，並審酌被告於槍枝氾濫之際，拾獲金屬槍管，不即繳交治安機關，竟私自持
    有，並購買玩具子彈加以改造，危害社會善良風氣及治安防衛體系，無視國家公
    權力之存在，情節非輕，所幸並無持以犯罪，併究其整體之犯罪動機、手段、目
    的、所生損害、素行等一切情狀，酌情量處有期徒刑壹年捌月，併科罰金新台幣
    伍萬元，罰金如易服勞役，以新台幣玖佰元即銀元參佰元折算壹日。扣案之土造
    金屬槍管壹支（現裝於扣案之玩具槍內）、已改造完成之子彈壹顆、半成品柒顆
    及底火肆拾枚均沒收，經核於法並無違誤，應予維持。被告猶執前詞，否認犯罪
    ，提起上訴，不能認為有理由，應予駁回。
五、公訴意旨另略以：被告乙○○持有前揭土造金屬槍管後，購買九二型玩具手槍一
    支後，旋在其住處，將玩具手槍之塑膠槍管拆下，換裝上開拾得之土造金屬槍管
    ，因認被告涉犯槍砲彈藥刀械管制條例第十一條第一項之製造手槍罪嫌。訊據被
    告則堅詞否認有何製造手槍之犯行，辯稱：查獲當天是蘇世龍說要看道具槍，到
    分局後，警員要求伊把撿到的槍管換上去，裝上後沒使用警察就拿走等語。經查
    ：
  (一)證人即查獲員警方紹濱於偵查中證稱：「當天是先抓到一個毒品案件的被告蘇世
    龍，他供出被告有一把改造的手槍，並說被告是開計程車為業，我們就請蘇打電
    話給被告，約他到查獲地點，電話中蘇是向被告說有朋友要調槍，請他帶來，之
    後在約定時間看到被告開車過來，我們就對他盤查，我們在他前座查獲一個黑色
    的皮包，裡面就有查獲物品。（問：查獲時是裝已打通或未打通的槍管？）查獲
    時是裝尚未打通的槍管。」（偵卷廿七頁）復於原審結證稱：「我們是先抓到一
    位毒品案的犯嫌，然後問他有無共犯或其他犯罪行為人，他就說他有一位朋友乙
    ○○有一把槍，但他不確定該槍是改造或是制式的‧‧‧‧，查到的時候，槍及
    槍管是分開的，但是都放在黑色手提包內，子彈跟底火也都是放在黑色手提包內
    。」（原審卷四七頁）故而可知，查獲當時，前揭土造金屬槍管與玩具槍係各別
    放置於黑色手提包內一節明確，是被告辯稱係應員警要求始將該土造金屬槍管換
    裝於玩具槍內等語，應可採信，則員警移送之槍枝雖已由被告換裝為土造金屬槍
    管，惟並非被告本於製造手槍之犯意所為。
  (二)被告雖於警詢中供稱：曾在家中將該拾獲之土造金屬槍管換裝於購買之玩具手槍
    中云云，惟此部分自白，並無其他補強證據，自不得僅就被告之自白即為被告確
    有製造手槍之認定。
  (三)被告所購買之仿貝瑞塔半自動九二式玩具手槍一枝（含彈匣，槍枝管制編號：0
    000000000號），槍管內有阻鐵，並未貫通，已如前述，是被告就該玩
    具槍之部分，亦無任何改造之行為。
  (四)縱然上開刑鑑字第一七五八○○號鑑驗通知書略謂：本件之玩具手槍更換土造金
    屬槍管改造後，槍身為金屬材質，滑套為塑膠材質，機械性能良好，可擊發適用
    子彈，認具殺傷力等語，有該鑑驗通知書在案（偵卷二三頁）可稽，然而係以換
    裝土造金屬槍管作為其前提，因被告堅決否認換裝，已如前述，退而言之，該鑑
    驗通知書僅稱可擊發適用子彈云云，卻未見有適用子彈，亦未經試射，實難遽採
    ，被告且堅稱該土造金屬槍管有一部分係以強力膠黏合，而非焊接等語，益加難
    認該槍如經試射不會發生膛爆情形。此外，別查無其他積極確證可證該槍已具殺
    傷力。
  (五)綜上所述，不能證明被告確有製造手槍之犯意或行為，公訴人所舉之證據不能證
    明被告製造手槍之犯行。此外，復查無其他積極證據足以證明被告確有此部分之
    犯行，惟因公訴人認此部分與前揭有罪部分有牽連犯之裁判上一罪關係，故原審
    就此部分不另為無罪之諭知，經核於法亦無不合，允宜敘明。
據上論斷，應依刑事訴訟法第三百六十八條，判決如主文。
本案經檢察官沈明彥到庭執行職務。
中      華      民      國    九十二    年     十二     月      三      日
                              臺灣高等法院刑事第十四庭
                                  審判長法  官  陳  祐  輔
                                        法  官  陳  國  文
                                        法  官  洪  昌  宏
右正本證明與原本無異。
如不服本判決，應於收受送達後十日內向本院提出上訴書狀，其未敘述上訴之理由者
並得於提起上訴後十日內向本院補提理由書（均須按他造當事人之人數附繕本）。
                                        書記官  廖  月  女
中      華      民      國    九十二    年     十二     月      四      日
附錄：本案論罪科刑法條全文
槍砲彈藥刀械管制條例第十二條
未經許可，製造、販賣或運輸子彈者，處一年以上七年以下有期徒刑，併科新台幣五
百萬元以下罰金。
未經許可，轉讓、出租或出借子彈者，處六月以上五年以下有期徒刑，併科新台幣三
百萬元以下罰金。
意圖供自己或他人犯罪之用，而犯前二項之罪者，處三年以上十年以下有期徒刑，併
科新台幣七百萬元以下罰金。
未經許可，持有、寄藏或意圖販賣而陳列子彈者，處五年以下有期徒刑，併科新台幣
三百萬元以下罰金。
第一項至第三項之未遂犯罰之。
槍砲彈藥刀械管制條例第十三條
未經許可，製造、販賣或運輸槍砲、彈藥之主要組成零件者，處三年以上十年以下有
期徒刑，併科新台幣七百萬元以下罰金。
未經許可，轉讓、出租或出借前項零件者，處一年以上七年以下有期徒刑，併科新台
幣五百萬元以下罰金。
意圖供自己或他人犯罪之用，而犯前二項之罪者，處五年以上有期徒刑，併科新台幣
一千萬元以下罰金。
未經許可，持有、寄藏或意圖販賣而陳列第一項所列零件者，第六月以上五年以下有
期徒刑，併科新台幣三百萬元以下罰金。
第一項至第三項之未遂犯罰之。


司法院資訊處製作；財團法人民間司法改革基金會備份。
